【裁判字號】    95,易,2
【裁判日期】    950515
【裁判案由】    恐嚇取財
【裁判全文】
臺灣臺南地方法院刑事判決                 95年度易字第2號
公  訴  人  臺灣臺南地方法院檢察署檢察官
被      告  丙○○
                      弄14號.
                    （現另案於臺灣臺南監獄臺南分監執行
                    中）
上列被告因恐嚇取財案件，經檢察官提起公訴（九十四年度偵緝
字第九四三號），被告就犯罪事實為有罪之陳述，經本院合議庭
裁定由受命法官進行簡式審判程序後，判決如下：
    主      文
丙○○幫助共同意圖為自己不法之所有，以恐嚇使人將本人之物
交付，累犯，處有期徒刑肆月，如易科罰金，以參佰元折算壹日
。
    事      實
一、丙○○前因違反槍砲彈藥刀械管制條例，經本院以八十四年
    度訴字第一二八○號判決判處有期徒刑一年，緩刑四年確定
    ，於假釋期間又違犯槍砲彈藥刀械管制條例及麻醉藥品管制
    條例等案件，經本院以八十六年度訴字第一二九三號分別判
    處有期徒刑二年、五月，定應執行有期徒刑二年三月確定，
    前開假釋亦經撤銷，經入獄執行上開罪刑，於民國八十九年
    二月九日假釋出獄付保護管束，並於八十九年十二月十三日
    假釋期滿未撤銷假釋，視為執行完畢，詎仍不悔改，於九十
    三年八月中旬（起訴書誤載為七月底），從「小兵立大功」
    分類廣告中，預見真實姓名年籍不詳之成年男子「張先生」
    欲收受金融機構帳戶，應能預見一般人取得他人金融帳戶之
    行徑，常用以供犯罪集團作為犯罪贓款匯進提出之人頭帳戶
    所用，使偵辦詐欺案件之檢察官及司法警察無從查知其真正
    身分，竟仍基於幫助恐嚇取財等犯罪之不確定故意，於九十
    三年八月中旬（起訴書誤載為七月三十一日），以新臺幣（
    下同）五千元之代價，在臺南縣永康市○○○路一六四巷一
    一○弄十四號二樓之六住處附近路旁，將其所有之局號00
    00000號、帳號0000000號臺南縣永康郵局帳戶
    （以下簡稱臺南縣永康郵局帳戶）存摺、提款卡等物附隨提
    款卡密碼，售與該「張先生」之人，以此方法幫助該「張先
    生」之人及其所屬恐嚇取財集團從事恐嚇取財犯罪。嗣該「
    張先生」之人及其所屬詐騙集團即共同基於意圖為自己不法
    所有之犯意聯絡，以電話向甲○○恫稱其子向地下錢莊借錢
    ，現在人在他們手上，要其利用金融機構之自動櫃員機依指
    示操作匯款否則要對其子不利等語，致使甲○○心生畏懼，
    而於九十三年八月二十八日下午一時四十六分許，依指示轉
    帳匯出七萬元至丙○○之上開臺南縣永康郵局帳戶內，嗣經
    甲○○與其子聯繫始知受騙。
二、案經臺南市警察局第一分局報請臺灣臺南地方法院檢察署檢
    察官偵查起訴。
    理    由
一、本件被告所犯為死刑、無期徒刑或最輕本刑為三年以上有期
    徒刑以外之罪，其於準備程序中就被訴事實為有罪之陳述，
    經法官告知簡式審判程序之旨，並聽取公訴人之意見後，爰
    依刑事訴訟法第二百七十三條之一第一項規定，裁定由受命
    法官獨任進行簡式審判程序，合先敘明。
二、訊據被告丙○○於本院審理時對上開事實坦承不諱，核與被
    害人甲○○於警詢時之指述相符，復有轉帳交易明細表、郵
    局變更帳戶事項申請書及臺南縣永康郵局帳戶之交易明細表
    在卷可稽，足認被告自白核與事實相符，本件事證明確，被
    告犯行洵堪認定。
三、按刑法上之故意，分直接故意（確定故意）與間接故意（不
    確定故意），「行為人對於構成犯罪之事實，明知並有意使
    其發生者」為直接故意，「行為人對於構成犯罪之事實，預
    見其發生而其發生並不違背其本意者」為間接故意；另查銀
    行帳戶可供款項之存匯、提領，一般人均可輕易申請開設，
    並無任何資格條件之限制，且金融存款帳戶，事關存戶個人
    財產權益之保障，其與存戶印鑑章、提款卡結合，專屬性、
    私密性更形提高；除非本人或與本人具密切關係之人，難認
    有何理由可自由流通使用該存摺、印章或提款卡；一般人亦
    均有應妥為保管存摺及提款卡，以防止存摺及提款卡被他人
    冒用之認識，縱有特殊情況偶有將存摺、提款卡交付他人之
    需，亦必深入瞭解其用途後始行提供使用，實乃吾人日常生
    活經驗與事理；且存摺、提款卡等有關個人財產、身分之物
    品，如淪落不明人士手中，極易被利用為與財產犯罪有關之
    犯罪工具；而與他人於身分上不具密切關係之人，竟徵求他
    人提供帳戶以為使用，此等行為，客觀上已屬可疑，且顯係
    供為某非正當資金進出使用，而隱瞞其流程及行為人身份曝
    光之不法意圖亦可預見；是被告交付該金融帳戶之存摺、金
    融卡予「張先生」，確已預見「張先生」之人係將其所提供
    之帳戶用於掩飾或隱匿其因恐嚇他人而匯入之款項，而不違
    背其本意，至為明灼，是以被告有幫助該「張先生」之人利
    用其所提供之上開帳戶恐嚇取財之不確定故意，要屬無訛。
    次按刑法上之幫助犯，係對於犯罪與正犯有共同之認識，而
    以幫助之意思，對於正犯資以助力，而未參與實施犯罪之行
    為者而言（最高法院七十五年度臺上字第一五○九號、八十
    四年度臺上字第五九九八、六四七五號、八十八年度臺上字
    第一二七○號判決亦同此意旨）。是以，如未參與實施犯罪
    構成要件之行為，且係出於幫助之意思提供助力，即屬幫助
    犯，而非共同正犯。本件被告基於幫助之犯意，提供郵局帳
    戶存摺、提款卡及密碼等予恐嚇集團成員，嗣該恐嚇集團意
    圖為自己不法之所有，而對被害人甲○○為恐嚇取財之犯行
    ，被害人甲○○並因而匯款至被告所提供之帳戶，惟無相當
    證據證明被告有參與恐嚇取財犯行之構成要件行為，已如前
    述。是核被告所為，係犯刑法第三十條第一項、第三百四十
    六條第一項之幫助恐嚇取財罪，被告將帳戶資料交付予「張
    先生」之人，該「張先生」之人與恐嚇集團各成員間就上開
    恐嚇取財犯行，有犯意聯絡及行為分擔，為共同正犯。被告
    幫助他人犯前開罪名，依刑法第三十條第二項之規定，按正
    犯之刑減輕之。又被告丙○○前因違反槍砲彈藥刀械管制條
    例，經本院以八十四年度訴字第一二八○號判決判處有期徒
    刑一年，緩刑四年確定，於假釋期間又違犯槍砲彈藥刀械管
    制條例及麻醉藥品管制條例等案件，經本院以八十六年度訴
    字第一二九三號分別判處有期徒刑二年、五月，定應執行有
    期徒刑二年三月確定，前開假釋亦經撤銷，經入獄執行上開
    罪刑，於八十九年二月九日假釋出獄付保護管束，並於八十
    九年十二月十三日假釋期滿未撤銷假釋，視為執行完畢等情
    ，有臺灣臺南地方法院檢察署刑案資料查註紀錄表、臺灣高
    等法院被告全國前案紀錄表各一紙在卷可按，其於有期徒刑
    執行完畢五年以內再犯本件有期徒刑以上之罪，為累犯，應
    依刑法第四十七條規定，加重其刑。而被告前開所犯之罪行
    ，刑有加重及減輕，故應依刑法第七十一條第一項之規定，
    先加後減。爰審酌被告將其所有之郵局帳戶存摺、提款卡及
    密碼等資料交付恐嚇取財集團使用，幫助恐嚇取財集團因使
    用人頭帳戶，阻礙警方之查緝，而得以逍遙法外，免受法律
    制裁，致使受害民眾陸續增加，以此手段恐嚇詐財者，日益
    猖獗，若不以適度刑罰制裁，顯無法抑制詐騙案例之發生，
    且被告犯後先否認犯行，於本院審理時始坦承犯行之態度等
    一切情狀，量處如主文所示之刑，並諭知易科罰金之折算標
    準。
四、末按共同正犯因相互間利用他人之行為，以遂行其犯意之實
    現，本於責任共同之原則，有關沒收部分，對於共犯間供犯
    罪所用之物，自均應為沒收之諭知，惟幫助犯僅係對於犯罪
    構成要件以外行為為加工，並無共同犯罪之意思，自不適用
    該責任共同原則，對於正犯所有供犯罪所用之物或犯罪所得
    之物，亦為沒收之諭知。最高法院九十一年度臺上字第五五
    八三號、八十九年度臺上字第六九四六號判決可資參照。查
    被告已將其臺南縣永康郵局帳戶存簿及提款卡等物，既均已
    交付恐嚇取財集團所使用，是上開物品自已為該詐騙集團所
    有，依前開之說明，本案被告既為幫助犯而不適用責任共同
    之原則，爰不就上開物品為沒收之諭知，附此敘明。
據上論斷，應依刑事訴訟法第二百七十三條之一第一項、第二百
九十九條第一項前段，刑法第三十條、第二十八條、第三百四十
六條第一項、第四十一條第一項前段，罰金罰鍰提高標準條例第
一條前段、第二條，判決如主文。
本案經檢察官乙○○到庭執行職務。
中    華    民    國    95    年    5     月    15    日
                     刑事第九庭  法  官  楊  佳  祥
以上正本證明與原本無異。
如不服本判決，應於收受送達後10日內向本院提出上訴書狀（應
附繕本）。
                                 書記官  顏  惠  華
中    華    民    國    95    年    5     月    15    日
附錄本案論罪科刑法條全文：
中華民國刑法第三百四十六條：
意圖為自己或第三人不法之所有，以恐嚇使人將本人或第三人之
物交付者，處六月以上五年以下有期徒刑，得併科一千元以下罰
金。
以前項方法得財產上不法之利益或使第三人得之者，亦同。
前二項之未遂犯罰之。


司法院資訊處製作；財團法人民間司法改革基金會備份。
